【裁判字號】    98,上訴,30
【裁判日期】    980224
【裁判案由】    強盜
【裁判全文】
臺灣高等法院刑事判決                  98年度上訴字第30號
上  訴  人
即  被  告  甲○○
                      （現於臺灣新店戒治所強制戒治中）
指定辯護人  義務辯護連世昌律師
上列上訴人因強盜案件，不服臺灣板橋地方法院97年度訴字第28
11號，中華民國97年10月30日第一審判決（起訴案號：臺灣板橋
地方法院檢察署97年度偵字第14189號），提起上訴，本院判決
如下：
    主  文
原判決關於甲○○部份撤銷。
甲○○共同意圖為自己不法之所有，攜帶兇器以強暴方式至使不
能抗拒，而使他人交付財物，處有期徒刑捌年。扣案菜刀壹把及
黑色膠帶壹捲均沒收之。
    事  實
一、甲○○、乙○○（業經原審以共同攜帶兇器強盜罪判處有期
    徒刑七月六月，上訴本院後撤回而確定）二人因缺錢購買毒
    品，竟基於意圖為自己不法所有之共同犯意聯絡，先由甲○○於民國97年5月1日晚間7時30分許，騎乘車號J6S-592號重
    型機車搭載乙○○至台北縣五股鄉○○路某五金行，由甲○○下車進入店內購買略鏽之菜刀一把後，置於該機車車前置
    物櫃內。乙○○則提供其所有黑色膠帶一捲予甲○○，供其
    於前揭五金行附近暗巷內黏貼車牌以達遮蔽車號之目的。其
    後甲○○即騎乘上開機車搭載乙○○在路上尋找目標。迨同
    年5月1日晚間9時30分許，甲○○見丙○○獨自騎乘機車進
    入台北縣五股鄉○○路一段158巷弄40號地下停車場，認機
    不可失，乃騎車搭載乙○○尾隨丙○○進入該停車場內，並
    於下車時將該機車交由乙○○調頭在一旁等候接應，甲○○
    則頭戴安全帽及口罩，手持上開客觀上足以對於人之生命、
    身體安全構成威脅，具有危險性之兇器菜刀一把架於丙○○
    頸部，同時喝令其「不要動，錢拿出來」之強暴方式，至使
    丙○○不能抗拒，而將其皮夾內現金新臺幣（下同）約二千
    一百元交付甲○○取得。甲○○強盜得逞後，隨即跳上乙○○所騎乘在旁接應之同機車逃離現場，二人即以該所得款項
    購買海洛因一小包共同施用。嗣經丙○○立即報案，警方乃
    通報警網追查該車，而於同日晚間10時50分許，在台北縣泰
    山鄉○○路○段422號前查獲甲○○及乙○○，並在該車車
    頭置物處扣得上開菜刀一把及在乙○○身上扣得上開黑色膠
    帶一捲，而查悉上情。
二、案經丙○○訴由臺北縣政府警察局新莊分局報請臺灣板橋地
    方法院檢察署檢察官偵查起訴。
    理  由
壹、證據能力
    按被告以外之人於審判外之言詞或書面陳述，除法律有規定
    者外，不得作為證據。被告以外之人於審判外之陳述，經當
    事人於審判程序同意作為證據，法院審酌該言詞陳述或書面
    陳述作成時之情況，認為適當者，亦得為證據。當事人、代
    理人或辯護人於法院調查證據時，知有第159條第1項不得為
    證據之情形，而未於言詞辯論終結前聲明異議者，視為有前
    項之同意，刑事訴訟法第159條第1項及第159條之5分別定有
    明文。查本案卷內被告以外之人及丙○○、甲○○、乙○○
    等於審判外之陳述，檢察官、被告及其選任辯護人均未爭執
    其得為證據之資格（見本院98年1月15日準備程序筆錄），
    且迄本院辯論終結前，復未就該等證據之證據能力聲明異議
    ，本院審酌上開證據並無違法取得之程序瑕疵，復無證明力
    過低等情形，依法均具有證據能力。
貳、認定犯罪事實所憑之證據及理由
一、訊據被告甲○○固坦承確有於前揭時地與乙○○共同持菜刀
    強取被害人丙○○之財物等情不諱，惟辯稱：伊只拿刀指向
    被害人胸前，沒有傷害她的意思，她可以反抗，她還拿東西
    丟我，菜刀沒有殺傷力，伊只是恐嚇取財云云。惟查：前揭
    共同強盜被害人丙○○財物之事實，迭據被告於警詢、偵查
    及原審審理時坦承不諱（見偵查卷第20頁、第66頁、第78頁
    、第84頁、原審卷(一)第49頁、卷(二)第87頁），核與被害人丙○○於偵查及原審審理時具結證稱：「甲○○對伊強盜，吳
    持刀走至伊右後方，以刀架住脖子表示「不要動，錢拿出來
    」... 吳只有持刀架脖子喝令交出金錢，沒有其他行為...
    伊也有看到陳騎機車在旁邊等待」「當時甲○○在伊的右後
    方拿著刀子，抵著伊的脖子，說不要動拿錢出來... 另外一
    個被告當時坐在機車上」等情（見偵查卷第76頁、原審卷(二)
    第68頁），均互核一致，自堪採信，此外併有照片十二幀（
    見偵查卷第40至45頁）及扣案菜刀一把、膠帶一捲可資參佐
    ，被告確有於前揭時地與乙○○共同強盜被害人財物之事實
    ，事證已極明確，其犯行堪以認定，自應依法論科。被告另
    聲請再傳訊被害人丙○○到庭作證及調取案發當時附近監視
    錄影畫面以明被告究係涉犯恐嚇取財或強盜犯行，顯無必要
    ，應予駁回。
二、按強盜罪之強暴脅迫，祇須壓抑被害人之抗拒或使被害人身
    體上、精神上處於不能抗拒之狀態為已足，其暴力縱未與被
    害人身體接觸，仍不能不謂有強暴脅迫行為。次按，強盜罪
    所施用之強暴、脅迫手段，祇須足以壓抑被害人之抗拒，使
    其喪失意思自由為已足，縱令被害人無實際抗拒行為，仍於
    強盜罪之成立，不生影響；而是否「不能抗拒」，係以一般
    生活經驗判斷，被害人除心生畏懼外，其自由意識已遭受壓
    迫，客觀上已達於不能抗拒之程度（最高法院73年度台上字
    第2304號、91年度台上字第7381號、94年度台上字第1782號
    判決要旨參照）。查被告甲○○手持菜刀一把抵住被害人丙○○之頸部，以威脅其交出所有財物，被害人在遭被告持足
    以危害其生命、身體安全之器械菜刀威脅，而又僅單獨一人
    在場，一般人值此勢單力薄、求援不易之情狀，面對正值青
    壯之成年男子持如菜刀之兇器威迫之壓制，顯已喪失意思決
    定之自由，而只能任由被告強行取得其財物，客觀上自可認
    已達於不能抗拒之狀態，顯已該當於強盜罪之構成要件，至
    臻明確，被告辯稱被害人尚未達不能抗拒之程度，顯係誤解
    法律之規定，委不足採。
三、按所謂兇器，其種類並無限制，凡客觀上足以對人之生命、
    身體、安全構成威脅，具有危險性之兇器均屬之，且祇須行
    竊時攜帶此種具有危險性之兇器為已足，並不以攜帶之初有
    行兇之意圖為必要（最高法院79年台上字第5253號判例意旨
    參照）。是刑法第330條第1項、第321條第1項第3款所規定
    之攜帶兇器強盜罪，係以行為人攜帶兇器強盜為其加重條件
    ，被告甲○○於前揭時地強盜時所攜帶之菜刀一把，係刀刃
    鋒利之金屬製品（見偵查卷第43頁），在客觀上顯足以危害
    他人生命、身體之安全，屬兇器無疑，被告辯稱該菜刀無殺
    傷力或其並未傷害被害人云云，亦屬誤解法律構成要件，並
    不足取。故核被告甲○○攜帶兇器而為強盜之行為，係犯刑
    法第328條第1項之強盜罪而有刑法第321條第1項第3款之情
    形，應依刑法第330條第1項之加重強盜罪論處。被告與乙○○就該加重強盜犯行，有犯意聯絡及行為分擔，應論以共同
    正犯。
四、原審據以論罪科刑，固非無見，惟被告於本院審理時翻異前
    詞，否認有何強盜犯行，就此量刑應予審酌之事項原判決未
    及斟酌，尚有未妥，被告提起上訴否認犯行，認其僅構成恐
    嚇取財罪云云，固無理由，惟原判決既有前揭可議之處，仍
    屬無可維持，應由本院將原判決就被告甲○○部份撤銷改判
    。爰審酌被告有多項前科，有本院被告前案紀錄表一件可查
    ，平日素行即不佳，其目的、教育智識程度（甲○○為國中
    肄業）、參與犯罪之程度（甲○○負責持刀強盜參與之程度
    較重）、強盜所得財物非鉅、持刀強盜對被害人身心、財產
    與社會秩序之危害甚鉅，共犯乙○○之量刑，暨被告於偵查
    及原審審理時原均坦承犯行，及至上訴本院後竟始終翻異前
    詞，認其僅構成恐嚇取財行為，意圖僥倖減輕其刑，未見確
    實悔意，態度不佳等一切情狀，量處如主文所示之刑，以資
    懲儆。至扣案菜刀一把乃被告所購得，黑色膠帶一捲則為共
    犯乙○○所有，業據其等陳明在卷，均屬供其等實施本件加
    重強盜犯行所用之物，爰依刑法第38條第1項第2款之規定諭
    知沒收。
據上論斷，應依刑事訴訟法第369條第1項前段、第364條、第299
條第1項前段，刑法第28條、第330條第1項、第38條第1項第2款
，判決如主文。
本案經檢察官姜貴昌到庭執行職務
中    華    民    國    98    年    2     月    24    日
                  刑事第十庭審判長法  官  楊炳禎
                                  法  官  李春地
                                  法  官  朱光仁
以上正本證明與原本無異。
如不服本判決，應於收受送達後10日內向本院提出上訴書狀，其
未敘述上訴之理由者並得於提起上訴後10日內向本院補提理由書
（均須按他造當事人之人數附繕本）「切勿逕送上級法院」。
                                  書記官  王宜玲
中    華    民    國    98    年    3     月    4     日
附錄：本案論罪科刑法條全文
中華民國刑法第330條
（加重強盜罪）
犯強盜罪而有第 321 條第 1 項各款情形之一者，處 7 年以上有
期徒刑。
前項之未遂犯罰之。


司法院資訊處製作；財團法人民間司法改革基金會備份。
